臺北高等行政法院判決　　　　　　　　　　　　　　　九十年度訴字第五九七五號
　　　　　　　　　　　　　　　.
　　原　　　告　甲○○
　　被　　　告　勞工保險局
　　代　表　人　廖碧英(總經理.
　　訴訟代理人　乙○○
　　　　　　　　丙○○
右當事人間因勞保事件，原告不服行政院勞工委員會中華民國九十年八月二十三日台
八十九勞訴字第００一七二００號訴願決定，提起行政訴訟。本院判決如左：
　　主  文
原告之訴駁回。
訴訟費用由原告負擔。
　　事  實
緣台北市五金業職業工會被保險人李啟祥於民國（下同）八十八年九月二十六日死亡
，其胞姐甲○○（即原告）檢據申請死亡給付（包括遺屬津貼及喪葬津貼）。案經被
告以原告顯非無謀生能力，且非專受被保險人生前扶養維生，與勞工保險條例第六十
三條及同條例施行細則第八十五條規定不合，乃於八十八年十二月十日以八八保給字
第一０二五五二四號書函核定否准其所請之遺屬津貼。另本件因無合法之受益人，依
行政院勞工委員會八十七年三月九日台八十七勞保二字第００七０五五號函釋，可由
負責殮葬者檢具殮葬證明或治喪開支單據具名蓋章請領喪葬津貼十個月計一九二、０
００元，並經原告收受在案。原告不服原核定關於駁回遺屬津貼部分，向勞工保險監
理委員會申請審議，經該會於八十九年四月十四日以八八保監審字第七八０三號審定
書審議駁回後，提起訴願，經遭駁回，遂提起本件行政訴訟。茲摘敘兩造辯論意旨如
後：
甲、原告方面：原告未於言詞辯論期日到場，據其起訴狀所為之聲明及陳述如左：
一、聲明：
  (一)訴願決定及原處分均撤銷。
  (二)被告應依勞工保險條例第六十三條規定核給原告遺屬津貼。
二、陳述：
  (一)原告請領十個月之喪葬津貼，並非承認原告非勞工保險條例第六十五條所訂順位
    之受益人，而係因處理胞弟李啟祥之喪事，尚有向親友告貸需錢恐急，故先請領
    應急。
  (二)原告胞弟生前雖未向國稅局申報扶養資料，實因不定雇主，收入零雜無從計算。
    被告以國稅局資料認原告八十六年有利息收入，但原告八十五年病發以後，不能
    從事粗重工作，原有五十萬元定存，在胞弟八十八年九月死亡時早已花費殆盡並
    債檯高築，自八十六年至八十八年原告之生活確專受其胞弟李啟祥扶養，依法請
    領遺屬津貼並無不當。
  (三)依勞工保險條例施行細則第八十五條之規定一無謀生能力，二不能維持生活，三
    專賴被保險人扶養，原告雖然以五金職業工會投保勞保，但因體弱多病每月收入
    只有少許幾千元，也都是老主顧恩惠性之輕便工作，所以當然不能維持生活，胞
    弟生前二人同住八德路租屋，現胞弟死亡後，因不能負擔房租，已遷至新莊市親
    友家暫居。
  (四)勞工保險條例第六十三、六十四條所定之遺屬津貼，旨在照顧被保險人之家屬於
    被保險人死亡後之生活費用，原告確有其事實，被告實不該刁難。
乙、被告方面：
一、聲明：駁回原告之訴
二、陳述：
  (一)按「被保險人或其受益人，於保險效力開始後，停止前發生保險事故者，得依本
    條例規定，請領保險給付。」「被保險人死亡時，按其平均月投保薪資，給與喪
    葬津貼五個月。遺有配偶、子女及父母、祖父母或專受其扶養之孫子女及兄弟、
    姊妹者，並給與遺屬津貼；其支給標準，依左列規定：一參加保險年資合計未滿
    一年者，按被保險人平均月投保薪資，一次發給十個月遺屬津貼。二參加保險年
    資合計已滿一年而未滿二年者，按被保險人平均月投保薪資，一次發給二十個月
    遺屬津貼。三參加保險年資合計已滿二年者。按被保儉人平均月投保薪資，一次
    發給三十個月遺屬津貼。」「受領前二條所定遺屬津貼之順序如左：一配偶及子
    女。二父母。三祖父母。四孫子女。五兄弟、姊妹。」分別為勞工保險條例第十
    九條第一項、第六十三條、第六十五條所明定。另「本條例第六十三條、第六十
    四條所稱專受扶養之孫子女及兄弟、姊妹，指其本人無謀生能力且不能維持生活
    ，專賴被保險人生前扶養者。」為勞工保險條例施行細則第八十五條定有明文。
    復「勞保被保險人死亡時，無勞保條例第六十五條所定之遺屬者，得按被保險人
    平均月投保薪資給與負責埋葬人十個月喪葬津貼，並自函示之日起適用。」為行
    政院勞工委員會八十七年三月九日台八十七勞保二字第００七０五五號函釋有案
    。
  (二)本件台北市五金業職業工會被保險人李啟祥於八十八年九月二十六日死亡，其胞
    姐甲○○檢據申請李啟祥本人死亡給付。惟原告顯非無謀生能力，且非專受被保
    險人生前扶養維生，與勞工保險條例第六十三條及同條例施行細則第八十五條規
    定未合，被告乃於八十八年十二月十日以八八保給字第一０二五五二四號書函核
    定否准其所請之遺屬津貼。另本件因無合法之受益人，依行政院勞工委員會八十
    七年三月九日台八十七勞保二字第００七０五五號函解釋，可由負責殮葬者檢具
    殮葬證明或治喪開支單據具名蓋章請領喪葬津貼十個月，計一九二、０００元，
    並經原告收受給付，是被告之核定依法並無不合。
  (三)原告訴稱其收入已不能支付房租及生活開銷，又因不定雇主，收入零雜無從計算
    ，故未申報所得及扶養證明云云。惟查原告自七十九年十二月五日由台北市五金
    業職業工會加保迄今，有被保險人異動資料可稽，復稽之財政部財稅資料中心八
    十八年十二月二日資五字第八八二四八六八七號函載明原告及李啟祥無任何人申
    報扶養資料，而原告八十六年度亦有利息所得收入，此有該書函影本及各類所得
    扣繳暨免扣繳媒體申報資料可稽。
  (四)另勞工保險條例施行細則第八十五條規定之所謂「無謀生能力」，係指無工作能
    力；而「不能維持生活」係指無財力致無法維生而言；故若扶養權利人如能維持
    生活，固無須受人扶養，即不能維持生活而有謀生能力，亦無受人扶養之必要。
    據此，原告申請李啟祥之本人死亡給付，不符合勞工保險條例施行細則第八十五
    條規定之請領要件。
　　理  由
一、原告經合法通知未於言詞辯論期日到場，核無行政訴訟法第二百十八條準用民事
    訴訟法第三百八十六條各款所列情形，爰依被告聲請由其一造辯論而為判決。
二、按「被保險人或其受益人，於保險效力開始後，停止前發生保險事故者，得依本
    條例規定，請領保險給付。」「被保險人死亡時，按其平均月投保薪資，給與喪
    葬津貼五個月。遺有配偶、子女及父母、祖父母或專受其扶養之孫子女及兄弟、
    姊妹者，並給與遺屬津貼；其支給標準，依左列規定：一參加保險年資合計未滿
    一年者，按被保險人平均月投保薪資，一次發給十個月遺屬津貼。二參加保險年
    資合計已滿一年而未滿二年者，按被保險人平均月投保薪資，一次發給二十個月
    遺屬津貼。三參加保險年資合計已滿二年者。按被保儉人平均月投保薪資，一次
    發給三十個月遺屬津貼。」「受領前二條所定遺屬津貼之順序如左：一配偶及子
    女。二父母。三祖父母。四孫子女。五兄弟、姊妹。」分別為勞工保險條例第十
    九條第一項、第六十三條、第六十五條所明定。另「本條例第六十三條、第六十
    四條所稱專受扶養之孫子女及兄弟、姊妹，指其本人無謀生能力且不能維持生活
    ，專賴被保險人生前扶養者。」勞工保險條例施行細則第八十五條亦定有明文。
    又「勞保被保險人死亡時，無勞保條例第六十五條所定之遺屬者，得按被保險人
    平均月投保薪資給與負責埋葬人十個月喪葬津貼，並自函示之日起適用。」行政
    院勞工委員會八十七年三月九日台八十七勞保二字第００七０五五號亦函釋有案
    。
三、原告主張台北市五金業職業工會被保險人李啟祥於八十八年九月二十六日死亡，
    其胞姐甲○○即原告檢據申請遺屬津貼及喪葬津貼，因原告顯非無謀生能力，且
    非專受被保險人生前扶養維生，與勞工保險條例第六十三條及同條例施行細則第
    八十五條規定未合，被告乃於八十八年十二月十日以八八保給字第一０二五五二
    四號書函核定否准原告所請之遺屬津貼。另本件因無合法之受益人，依行政院勞
    工委員會八十七年三月九日台八十七勞保二字第００七０五五號函解釋，可由負
    責殮葬者檢具殮葬證明或治喪開支單據具名蓋章請領喪葬津貼十個月，計一九二
    、０００元，並經原告收受給付，關於遺屬津貼部分原告不服申請審議，並提起
    訴願，均遭駁回等情，有死亡証明書、勞工保險給付申請書、被告八十八年十二
    月十日八八保給字第一０二五五二四號書函、勞工保險監理委員會八十九年四月
    十四日八八保監審字第七八０三號審定書在卷可稽，自堪信為真實。
四、原告訴稱：其雖以五金職業工會投保勞保，但因體弱多病每月收入只有少許幾千
    元，顯已不能支付房租及生活開銷，其八十六年雖有利息收入，但其胞弟八十五
    年發病後，原有五十萬元定存，早已花費殆盡，並債台高築，其胞弟因雇主不定
    ，收入零雜無從計算，故未申報所得及扶養資料云云。惟查原告自七十九年十二
    月五日由台北市五金業職業工會加入勞保迄今，復稽之財政部財稅資料中心八十
    八年十二月二日資五字第八八二四八六八七號函載明：原告及李啟祥無任何人申
    報扶養資料，足証原告並非沒有工作能力，而原告八十六年度亦有利息所得收入
    ，並非不能維持生活，有被保險人異動資料、財稅資料中心書函及各類所得扣繳
    暨免扣繳媒體申報資料等影本附原處分卷可稽。按勞工保險條例施行細則第八十
    五條規定之所謂「無謀生能力」，係指無工作能力；而「不能維持生活」係指無
    財力致無法維生而言；故若受扶養人如有謀生能力或能維持生活，有一於此即無
    須受人扶養，本件原告既有工作能力且有積蓄，自不合須受扶養之要件。
五、綜上所述，被告認原告不符合勞工保險條例第六十三條及同法施行細則第八十五
    條之規定，而否准其請領遺屬津貼之申請，並無違誤，審議審定及訴願決定予以
    維持，亦無不合，原告徒執前詞，聲請撤銷，並請求被告應依勞工保險條例第六
    十三條規定核給原告遺屬津貼，為無理由，應予駁回。
據上論結，本件原告之訴為無理由，依行政訴訟法第九十八條第三項前段，第二百十
八條、民事訴訟法第三百八十五條第一項前段，判決如主文。
中　　　華　　　民　　　國　　九十一　　年　　　七　　　月　　二十五　　日
                        臺 北 高 等 行 政 法 院   第 六 庭
                                     　　  審 判 長 法  官  林樹埔
                                         　　       法  官　李得灶
                                             　　   法  官　曹瑞卿
右為正本係照原本作成。
如不服本判決，應於送達後二十日內，向本院提出上訴狀並表明上訴理由，如於本判
決宣示後送達前提起上訴者，應於判決送達後二十日內補提上訴理由書（須按他造人
數附繕本）。
中　　　華　　　民　　　國　　九十一　　年　　　七　　　月　　二十五　　日
            　　　　　　　　　　　　　　    　      書記官  陳圓圓
